---
title: "Biological Data Analysis - WiSe 25/26"
author: "Verständnisfragen - Woche 5 : Inferenz / Zentraler Grenzwertsatz"
date: "20.11.2025"
output: html_document
---

```{r setup, include=FALSE}
knitr::opts_chunk$set(echo = TRUE)
```

## Frage 1 : Anwendung des zentralen Grenzwertsatzes

Wir betrachten eine **unbekannte** Zufallsvariable $X$ (d.h. wir kennen ihre genaue Verteilung nicht!), dessen Erwartungswert $\mu=80$ und Standardabweichung $\sigma = 12$ ist.

Wir betrachten Stichproben $x$ von jeweils $n=95$ Werten aus dieser Zufallsvariablen.

1.  Wir betrachten die Mittelwerte der einzelnen Stichproben $\bar{x}$; Was ist die Verteilung der Mittelwerte?

```{r}
x <- seq(70,90,by=0.01)
y <- dnorm(x, 80, 12/sqrt(95))
plot(x, y, type = "l", col = "red")
abline(v=80.52)
```

2.  Was ist die Wahrscheinlichkeit, dass $\bar{x}$ kleiner als 80.52 ist (dazu kann eine R-Funktion benutzt werden...)?

```{r}
pnorm(80.52,mean=80,sd=12/sqrt(95))
```

## Frage 2: Konfidenzintervall

Eine Kaffeemaschine soll Tassen mit $v=100\, ml$ füllen. Eine Stichprobe von $n=9$ Tassen ergibt folgende Werte: 104, 103, 107, 105, 102, 109, 105, 104, 106.

Liegt der Sollwert im 95% Konfidenzintervall ?

Der Sollwert ist v = 100; wir berechnen das Konfidenzintervall:

```{r}
x = c(104, 103, 107, 105,   102, 109, 105, 104, 106)
m = mean(x)
s = sd(x)
n = length(x)
m;s;n
```

Kritischer Wert: da n = 9 klein ist, benutzen wir den kritischen Wert der t-Verteilung mit 8 Freiheitsgraden!

```{r}
t_95 = qt(0.975,df=n-1)
t_95
```

Konfidenzintervall:

```{r}
low <- m - t_95*s/sqrt(n)
low
high <- m + t_95*s/sqrt(n)
high
```

Graphik:

```{r}
exp <- 100
col = ifelse(exp < low | exp > high, "red", "darkgreen")
# 
plot(exp, 1, pch = 19, ylab = "")
segments(low, 1, high, 1, lwd = 2, col = col)
```