---
title: "Augensumme"
author: "Maïwen Caudron-Herger"
date: "2024-11-19"
output: html_document
---

# Beispiel

Welche Augensumme bekomme ich mit 2 Würfel
Für jeden Wurfel, Zufallziehung von einer Zahl zwischen 1 und 6.
und dann Summe von beide Zahlen.

N = 1 (eine Ziehung = eine Realisierung)
```{r}
W1 <- sample(c(1,2,3,4,5,6),1)
W1
W2 <- sample(c(1,2,3,4,5,6),1)
W2
AS <- W1 + W2
```

Ich wiederhole dieses Experiment 100 Mal (= 100 Realisierungen) und mache einen Histogramm der Augensumme.
```{r}
N = 1
Augensumme <- sapply (1:100, function (x)
  {
  sample(c(1,2,3,4,5,6),1) + sample(c(1,2,3,4,5,6),1)
})
Augensumme
hist(Augensumme, xlim = c(0.5,13.5), main = paste("Augensumme for N = ",N))
```
Wie sieht es für N = 2 aus?
Das bedeutet, ich notiere 2 Augensummen bei jedes Versuch und berechne den Mittelwert.
Realisierung = Mittelwert von zwei Ziehungen.

```{r}
N = 2
Augensumme <- sapply (1:100, function (x) # 100 Wiederholungen
  {
  mean(sapply(1:N, function(y)
  {
    sample(c(1,2,3,4,5,6),1) + sample(c(1,2,3,4,5,6),1)
  }
  ))
})
Augensumme
hist(Augensumme, xlim = c(0.5,13.5), main = paste("Augensumme for N = ",N))
```
N = 10?
```{r}
N = 10
Augensumme <- sapply (1:100, function (x)
  {
  mean(sapply(1:N, function(y)
  {
    sample(c(1,2,3,4,5,6),1) + sample(c(1,2,3,4,5,6),1)
  }
  ))
})
Augensumme
hist(Augensumme, xlim = c(0.5,13.5), main = paste("Augensumme for N = ",N))
```
For N = 100
```{r}
N = 100
Augensumme <- sapply (1:100, function (x)
  {
  mean(sapply(1:N, function(y)
  {
    sample(c(1,2,3,4,5,6),1) + sample(c(1,2,3,4,5,6),1)
  }
  ))
})
Augensumme
hist(Augensumme, xlim = c(0.5,13.5), main = paste("Augensumme for N = ",N))
```
Wie verteilen sich die Mittelwerte, wenn N größer wird?

```{r}
Augensumme <- sapply (1:500, function (N)
  {
  mean(sapply(1:N, function(y)
  {
    sample(c(1,2,3,4,5,6),1) + sample(c(1,2,3,4,5,6),1)
  }
  ))
})
Augensumme
plot(1:500,Augensumme, ylim = c(2, 12), main = "Mittelwert Augensumme wenn N größer wird");abline(h = 7, col = "red")
```

Wie verteilen sich die Standardabweichungen, wenn N größer wird?

```{r}
SD_Augensumme <- sapply (1:500, function (N)
  {
  sd(sapply(1:N, function(y)
  {
    sample(c(1,2,3,4,5,6),1) + sample(c(1,2,3,4,5,6),1)
  }
  ))
})
SD_Augensumme
plot(1:500,SD_Augensumme, main = "SD Augensumme wenn N größer wird")
```


Was ist mit dem Standardfehler? (SE = standard error)
```{r}
SE_Augensumme <- sapply (1:500, function (N)
  {
  sd(sapply(1:N, function(y)
  {
    sample(c(1,2,3,4,5,6),1) + sample(c(1,2,3,4,5,6),1)
  }
  ))/sqrt(N)
})
SE_Augensumme
plot(1:500,SE_Augensumme, main = "SE wenn N größer wird")
lines(2.4/sqrt(seq(1,500,1)), lty = 2, col="blue", lwd=2)
```
# Zentraler Grenzwertsatz

Sind die Ziehungen unabhängig?
```{r}
W1 <- sapply(1:100,function(x) {sample(c(1,2,3,4,5,6),1)})
W2 <- sapply(1:100,function(x) {sample(c(1,2,3,4,5,6),1)})
plot(W1,W2)
```
```{r}
hist(W1)
hist(W2)
```




