---
title: "Central Limit Theorem"
author: "MoBi Data Analysis - WS23-24"
date: "Carl Herrmann, Maïwen Caudron-Herger"
---

```{r setup, include=FALSE}
knitr::opts_chunk$set(echo = TRUE)
set.seed(123)
```


Wir beobachten einen Prozess (z.B. Produktion einer Tafel Schokolade mit 100 g Gewicht). 
Bei der Produktion gibt es mehrere unabhängige, identisch verteilte Fehlerquellen, die sich aufaddieren (z.B. beim wiegen der einzelnen Zutaten).
Diese sind gleichverteilt, zwischen -1 g weniger als vorgeschrieben und +1 g mehr als vorgeschrieben.
Wir betrachten 1000 Stichproben.


### einzelne Fehlerquelle

Wir betrachten eine erste Fehlerquelle, z.B. bei dem Wiegen des Kakaos. Dieser Fehler (x1) ist **gleichverteilt** auf dem Intervall [-1,1].

```{r}
fehler1 = runif(1000,min = -1,max = 1)
#fehler1 = rnorm(1000,10, sd = 0.5)
head(fehler1,n = 40)
```

Verteilung dieses Fehlers über die 1000 Messungen

```{r}
hist(fehler1)
```

Dieser Fehler ist also tatsächlich gleichverteilt!

### zweite Fehlerquelle

Jetzt kommt eine weitere Fehlerquelle hinzu (fehler2, z.B. Wiegen des Zuckers). Auch dieser Fehler ist  gleichverteilt auf [-1,1], unabhängig vom ersten Fehler.

```{r}
fehler2 = runif(1000,min=-1,max=1)
#fehler2 = rnorm(1000, mean = 4, sd = 6)
hist(fehler2)
```

Beide Fehlerquelle korreliere nicht miteinander

```{r}
plot(fehler1,fehler2,pch=19)
```


Die beiden Fehler addieren sich gegenseitig auf zu einem Gesamtfehler
```{r}
gesamtfehler = fehler1 + fehler2
```

Wie ist dieser Fehler verteilt?

```{r}
hist(gesamtfehler)
```
```{r}
qqnorm(gesamtfehler)
```


*Die Summe der beiden Fehler ist jetzt KEINE Gleichverteilung mehr!*


### viele Fehlerquellen

Nehmen wir weitere Fehlerquellen hinzu:
```{r}
## 100 ubanhängige Fehlerquellen
n = 100
gesamtfehler = sapply(1:n,function(i) 
  {
  runif(1000,min=-1,max=1)
  })
gesamtfehler[1:5,1:5]
```

In dieser Tabelle ist jede Spalte eine Fehlerquelle, jede Zeile eine der 1000 Messungen (wir zeigen hier nur die ersten 5 Spalten und Zeilen!)

Wir addieren den Effekt dieser ```n``` Fehlerquellen, die alle einzeln gleichverteilt sind:

```{r}
summe.fehler = apply(gesamtfehler,1,sum)
hist(summe.fehler,breaks=20)
```



Handelt es sich hier um eine Normalverteilung? Das können wir mit einem QQ-Plot beantworten, und die Quantile dieser Verteilung mit den theoretischen Quantilen einer Normalverteilung vergleichen:

```{r}
qqnorm(summe.fehler);qqline(summe.fehler)
```

**JA!**

### Mit verschiedenen Verteilungen

#### Normal distribution
Stichprobe mit N = 1
```{r}
N = 1
x <- sapply(1:1000, function (x) {mean(rnorm(N, mean = 2.3, sd = 4))})
hist(x, xlim= c(-7,12),
     xlab = "Mean value",
     main = paste("Distribution of the sample means for N = ",N))
```

Stichprobe mit N = 5
```{r}
N = 5
x <- sapply(1:1000, function (x) {mean(rnorm(N, mean = 2.3, sd = 4))})
hist(x, xlim=c(-7,12),
     xlab = "Mean value",
     main = paste("Distribution of the sample means for N = ",N))
```

Stichprobe mit N = 25
```{r}
N = 25
x <- sapply(1:1000, function (x) {mean(rnorm(N, mean = 2.3, sd = 4))})
hist(x, xlim=c(-7,12),
     xlab = "Mean value",
     main = paste("Distribution of the sample means for N = ",N))
```

#### Poisson distribution
Stichprobe mit N = 1
```{r}
N = 1
x <- sapply(1:1000, function (x) {mean(rpois(N, lambda = 2.3))})
hist(x, xlim= c(0,10),
     xlab = "Mean value",
     main = paste("Distribution of the sample means for N = ",N))
```

Stichprobe mit N = 5
```{r}
N = 5
x <- sapply(1:1000, function (x) {mean(rpois(N, lambda = 2.3))})
hist(x, xlim=c(0,10),
     xlab = "Mean value",
     main = paste("Distribution of the sample means for N = ",N),probability = T)
lines(seq(0,10,0.1),dnorm(seq(0,10,0.1),mean = 2.3,sd = sqrt(2.3)/sqrt(N)),lty=2, lwd = 2,col = "purple")
```

Stichprobe mit N = 25
```{r}
N = 25
x <- sapply(1:1000, function (x) {mean(rpois(N, lambda = 2.3))})
hist(x, xlim=c(0,10),
     xlab = "Mean value",
     main = paste("Distribution of the sample means for N = ",N),probability = T)
lines(seq(0,10,0.1),dnorm(seq(0,10,0.1),mean = 2.3,sd = sqrt(2.3)/sqrt(N)),lty=2, lwd = 2,col = "purple")
```


##### Mean values with increasing size of the sample
```{r}
s_mean <- sapply(seq(1,1000,10), function(x) {
  mean(rpois(x, lambda = 2.3))
})
plot(s_mean, ylim = c(0,5),pch = 19, col = "blue", ylab = "Sample mean")
abline(h = 2.3, lty = 2, col="black", lwd=2)
```
##### Standard error with increasing size of the sample
```{r}
sd_mean <- sapply(seq(1,1000,10), function(x) {
  sd(sapply(1:10, function(y) {
    mean(rpois(x, lambda = 2.3))
  })) 
})
plot(sd_mean, ylim = c(0,5),pch = 19, col = "darkgreen", ylab = "Standard error")
lines(sqrt(2.3)/sqrt(seq(1,1000,10)), lty = 2, col="black", lwd=2)
```


#### t-distribution
Stichprobe mit N = 2
```{r}
N = 2
x <- sapply(1:1000, function (x) {mean(rt(N, df = N-1))})
hist(x, xlim= c(-10,10),
     xlab = "Mean value",
     main = paste("Distribution of the sample means for N = ",N))
```

Stichprobe mit N = 5
```{r}
N = 5
x <- sapply(1:1000, function (x) {mean(rt(N, df = N-1))})
hist(x, xlim=c(-10,10),
     xlab = "Mean value",
     ylim = c(0,1.1),
     main = paste("Distribution of the sample means for N = ",N),probability = T)
lines(seq(-10,10,0.1),dnorm(seq(-10,10,0.1),mean = 0,sd = 1/sqrt(N)),lty=2, lwd = 2,col = "purple")
```

Stichprobe mit N = 25
```{r}
N = 25
x <- sapply(1:1000, function (x) {mean(rt(N, df = N-1))})
hist(x, xlim=c(-10,10),
     xlab = "Mean value",
     ylim = c(0,1.9),
     main = paste("Distribution of the sample means for N = ",N),probability = T)
lines(seq(-10,10,0.1),dnorm(seq(-10,10,0.1),,mean = 0,sd = 1/sqrt(N)),lty=2, lwd = 2,col = "purple")
```


##### Mean values with increasing size of the sample
```{r}
s_mean <- sapply(seq(2,1000,10), function(x) {
  mean(rt(x, df = x-1))
})
plot(s_mean, ylim = c(-3,3),pch = 19, col = "blue", ylab = "Sample mean")
abline(h = 0, lty = 2, col="black", lwd=2)
```
##### Standard error with increasing size of the sample
```{r}
sd_mean <- sapply(seq(2,1000,10), function(x) {
  sd(sapply(1:10, function(y) {
    mean(rt(x, df = x-1))
  })) 
})
plot(sd_mean, ylim = c(0,5),pch = 19, col = "darkgreen", ylab = "Standard error")
lines(1/sqrt(seq(2,1000,10)), lty = 2, col="black", lwd=2)
```

